臺灣臺中地方法院刑事裁定
111年度毒聲字第557號
聲  請  人  臺灣臺中地方檢察署檢察官
被      告  黃臆襁


上列被告因違反毒品危害防制條例案件(111年度毒偵字第1555號
)，經檢察官聲請送觀察勒戒(111年度聲觀字第460號)，本院裁
定如下：
    主    文
甲○○施用第一級毒品，應送勒戒處所觀察、勒戒，其期間不得逾
貳月。
    理    由
一、聲請意旨略以：被告甲○○基於施用第一級毒品之犯意，於民
    國111年2月13日16時許，在臺中市○○區○○路某處之不詳友人
    車內，以將第一級毒品海洛因摻水稀釋後注射方式，施用第
    一級毒品海洛因1次。嗣於同日17時28分許為警查獲，並經
    被告同意後採集尿液送驗，結果呈嗎啡、可待因陽性反應。
    爰依毒品危害防制條例第20條第1項、第3項，聲請裁定將被
    告送勒戒處所觀察、勒戒等語。
二、按犯第10條之罪者，檢察官應聲請法院裁定，或少年法院(
    地方法院少年法庭)應先裁定，令被告或少年入勒戒處所觀
    察、勒戒，其期間不得逾2月；觀察、勒戒後，檢察官或少
    年法院(地方法院少年法庭)依據勒戒處所之陳報，認受觀察
    、勒戒人無繼續施用毒品傾向者，應即釋放，並為不起訴之
    處分或不付審理之裁定；認受觀察、勒戒人有繼續施用毒品
    傾向者，檢察官應聲請法院裁定或由少年法院(地方法院少
    年法庭)裁定令入戒治處所強制戒治，其期間為6個月以上，
    至無繼續強制戒治之必要為止。但最長不得逾1年，毒品危
    害防制條例第20條第1項、第2項分別定有明文。再按犯第10
    條之罪者，檢察官應聲請法院裁定，或少年法院(地方法院
    少年法庭)應先裁定，令被告或少年入勒戒處所觀察、勒戒
    ，其期間不得逾2月。依前項規定為觀察、勒戒或強制戒治
    執行完畢釋放後，3年後再犯第10條之罪者，適用前2項之規
    定。毒品危害防制條例第20條第1項、第3項分別定有明文。
    故修正毒品危害防制條例第23條第2項，既僅規定「觀察、
    勒戒或強制戒治執行完畢釋放後，3年內再犯第10條之罪者
    ，檢察官或少年法院(地方法院少年法庭)應依法追訴或裁定
    交付審理。」則其再犯(含3犯以上)如距最近1次犯該罪經依
    第20條第1項、第2項規定令觀察、勒戒或強制戒治執行完畢
    釋放後，已逾3年者，即應再令觀察、勒戒，不因其間有無
    犯第10條之罪經起訴、判刑或執行而受影響，俾落實此次寬
    厚刑事政策之變革(最高法院刑事大法庭109年度台上大字第
    3826號裁定意旨參照)。
三、經查：
  ㈠本案被告甲○○確有於111年2月13日16時許，在臺中市○○區○○
    路某處之不詳友人車內，以將第一級毒品海洛因摻水稀釋後
    注射方式，施用第一級毒品海洛因乙次，業據被告於偵詢時
    坦承不諱【見臺灣臺中地方檢察署111年度毒偵字第1555號
    偵查卷宗(下稱毒偵卷)第135-136頁】；又被告前於111年2
    月13日19時49分許，為警徵得被告同意後採集其尿液，經送
    往欣生生物科技股份有限公司以酵素免疫分析法(EIA)及氣
    相/液相層析質譜儀法檢驗結果，呈第一級毒品海洛因於人
    體代謝後之可待因、嗎啡陽性反應(檢出可待因、嗎啡之濃
    度各為1,245ng/ml、18,655ng/ml)等情，此有欣生生物科技
    股份有限公司濫用藥物尿液檢驗報告(報告編號00000000號)
    1份、臺中市政府警察局第五分局文昌派出所採集尿液鑑定
    同意書、臺中市政府警察局第五分局委託檢驗尿液代號與真
    實姓名對照表各1紙、臺中市政府警察局第五分局偵辦毒品
    案件尿液檢體對照表2紙、臺中市政府警察局第五分局偵辦
    毒品案件尿液檢體委驗單1紙在卷可稽(見毒偵卷第53、55、
    57、59-61、63頁)，是被告施用第一級毒品海洛因之事實，
    應堪認定，其涉犯毒品危害防制條例第10條第1項之施用第
    一級毒品犯行是屬明確。
  ㈡被告前曾於106年間，因施用毒品案件，經臺灣臺北地方法院
    (下稱臺北地院)以106年度毒聲字第72號裁定送勒戒處所觀
    察、勒戒後，認無繼續施用毒品傾向，於106年9月21日出所
    ，迄今未有再因施用毒品案件受觀察、勒戒、強制戒治之執
    行，此有臺灣高等法院被告前案紀錄表1份在卷可憑(見本院
    卷第9-15頁)。本案被告施用第一級毒品犯行係於111年2月1
    3日16時許所為，與最近1次觀察、勒戒執行完畢出所日106
    年9月21日相距已逾3年，是本案被告施用第一級毒品犯行，
    檢察官依毒品危害防制條例第20條第3項規定，聲請本院裁
    定令將被告入勒戒處所觀察、勒戒，核無不合，應予准許。
四、按犯第10條之罪者，檢察官應聲請法院裁定，或少年法院(
    地方法院少年法庭)應先裁定，令被告或少年入勒戒處所觀
    察、勒戒，其期間不得逾2月，毒品條例第20條第1項固定有
    明文。然觀察、勒戒程序，究屬對毒品施用之行為人施以拘
    束人身自由之保安處分，是於執行上開限制人身自由之處分
    時，自宜踐行正當法律程序，賦予當事人陳述意見之權利，
    始與憲法上基本權利之制度性保障無違，方為允妥。本院前
    已經發函通知被告得對本件檢察官裁定將被告送勒戒處所觀
    察、勒戒表示意見，然未見回覆等情，此有本院刑事庭111
    年6月2日中院平刑禮111毒聲字第557號函(稿)1紙、本院送
    達證書1紙、收文資料查詢清單及收狀資料查詢清單各1紙在
    卷可稽(見本院卷第17、19、27、29頁)，堪認已賦予被告陳
    述意見機會並保障其訴訟權，而符合正當法律程序之要求，
    附此敘明。
據上論斷，應依毒品危害防制條例第20條第1項、第3項，裁定如
主文。
中　　華　　民　　國　　111 　年　　7 　　月　　 5　　日
                  刑事第十五庭  法  官  湯有朋
以上正本證明與原本無異。
如不服本裁定，應於收受送達後5日內向本院提出抗告狀。（應
附繕本）
　　　　　　　　　　　　　　　　書記官　黃美雲
中　　華　　民　　國　　111 　年　　7 　　月　　5 　　日